【裁判字號】    99,訴,1807
【裁判日期】    991214
【裁判案由】    搶奪
【裁判全文】
臺灣臺北地方法院刑事判決              99年度訴字第1807號
公  訴  人  臺灣臺北地方法院檢察署檢察官
被      告  梁永廷
上列被告因搶奪等案件，經檢察官提起公訴（99年度偵字第
23482號），本院判決如下：
    主  文
梁永廷意圖為自己不法之所有，而搶奪他人之動產，累犯，處有
期徒刑壹年捌月；又傷害人之身體，累犯，處有期徒刑陸月。應
執行有期徒刑貳年。
    事  實
一、梁永廷於民國95年間因竊盜案件，經本院於96年3月26日以
    95年度易字第2649號判決判處有期徒刑4月確定；復因傷害
    案件，經臺灣基隆地方法院於96年4月9日以96年度基簡字第
    47號判決判處有期徒刑6月確定；嗣上開2罪再經臺灣基隆地
    方法院於96年7月19日以96年度聲減字第409號裁定分別減為
    有期徒刑2月、3月，並定應執行刑為有期徒刑4月確定，於
    96年5月19日入監執行，於96年9月18日縮刑期滿執行完畢。
二、詎梁永廷仍不知悔改，於下列時、地分別為下列行為：
  (一)於99年8月1日下午6時許，騎乘其所有之車牌號碼JU3-420號
    重型機車，行經臺北市○○區○○街12弄10巷巷口前，見黃
    永紅獨自一人行走於路旁，認有機可趁，竟意圖為自己不法
    之所有，基於搶奪他人財物之犯意，騎乘上開機車自黃永紅
    左後方接近，並乘黃永紅不及防備之際，徒手拉扯黃永紅之
    左後側頭髮，使之重心不穩，並於黃永紅向左倒地，左手微
    張欲防衛自身之過程中，順勢搶奪黃永紅拿於左手中之零錢
    包1個（內含現金新臺幣〈下同〉約2,700元）得手，且致黃
    永紅因此受有第五肋骨骨折之傷害後，旋即騎至前方路口右
    轉並回頭朝黃永紅方向瞥視一眼後迅速逃離。
  (二)於99年9月18日下午1時15分許，騎乘其所有之上開機車，行
    經臺北市○○區○○街與三水街口前，見謝鳳珠獨自一人行
    走於路旁，竟基於傷害他人身體之犯意，騎乘上開機車自後
    方快速接近謝鳳珠，並徒手拉扯謝鳳珠之頭髮使之倒地，致
    謝鳳珠受有右鎖骨遠端骨折、左手第五掌股基部骨折之傷害
    後，旋即逃離。嗣經謝鳳珠報警處理，為警調閱上開現場附
    近之監視器錄影畫面後，循線查獲梁永廷，並在梁永廷位於
    臺北縣金山鄉○○村○○路274號之住處內扣得梁永廷所有
    ，犯前揭犯行時分別所穿戴之衣服各1件及安全帽1頂，而悉
    上情。
三、案經黃永紅、謝鳳珠訴由臺北市政府警察局萬華分局報請臺
    灣臺北地方法院檢察署檢察官偵查起訴。
    理  由
壹、程序方面：
    按被告以外之人於審判外之言詞或書面陳述，除法律有規定
    者外，不得作為證據。被告以外之人於審判外之陳述，雖不
    符刑事訴訟法第159條之1至第159條之4之規定，而經當事人
    於審判程序同意作為證據，法院審酌該言詞陳述或書面陳述
    作成時之情況，認為適當者，亦得為證據；當事人、代理人
    或辯護人於法院調查證據時，知有第159條第1項不得為證據
    之情形，而未於言詞辯論終結前聲明異議者，視為有前項之
    同意。刑事訴訟法第159條第1項、第159條之5分別定有明文
    。經查，本院以下所引用之證據，被告梁永廷於本院言詞辯
    論終結前，均未對於證據能力聲明異議，而視為同意該等證
    據具有證據能力，本院審酌各該陳述作成時之情況，認亦無
    違法或不當之情事，是均具有證據能力。
貳、實體方面
一、就事實欄一、(一)之部分：
   (一)訊據被告固坦承有於如事實欄一、(一)所示之時、地，騎乘
     上揭機車自後方迅速徒手拉扯告訴人黃永紅之頭髮，致其
     倒地，並因此受有如事實欄一、(一)所示傷害之事實，惟矢
     口否認有何搶奪之犯行，辯稱：伊當日只有騎乘上開機車
     自後方拉扯告訴人黃永紅之頭髮，但絕無從告訴人黃永紅
     處拿取任何財物，且告訴人黃永紅係大陸地區人士，就是
     愛錢，所以亂說話云云。
   (二)經查，如事實欄一、(一)所示之事實，業據證人即告訴人黃
     永紅於警詢時、偵查中，及本院審理時證述綦詳，且互核
     其前後證述大致相符。其於警詢時指述：伊於99年8月1日
     下午6時許，行走至臺北市○○區○○街12巷10弄口時，聽
     到後方有機車聲音靠近，伊隨即靠路邊停下，正要回頭看
     時，忽然就見到該名機車騎士即被告用一隻手大力拉扯伊
     頭髮，伊因重心不穩便往左方跌倒，當時伊拿在左手之零
     錢包（內含現金約2,700餘元）便遭被告以右手搶走，接著
     被告就騎車加速往環河南路2段71巷巷口逃逸，並在右轉該
     巷口時，回頭看伊一眼，伊當時正準備爬起來，故有清楚
     看到被告，被告之臉部較黑、身材較胖，當時身穿白底條
     紋之POLO衫，伊爬起來後就感到很不舒服，呼吸困難，經
     醫生診斷後發現是左胸第五肋骨骨折等語（見偵字卷第15
     頁至第16頁）。於偵查中指述：伊於99年8月1日下午6時許
     ，行走至臺北市○○區○○街12巷10弄口時，突然有1台機
     車自後方過來，該機車騎士抓伊的頭髮，伊就往左邊倒，
     導致肋骨骨折受傷，且伊手上之零錢包（內含2,700元）亦
     順勢遭該名騎士拿走，伊要爬起來時，該騎士有回頭看伊
     ，故伊有看到該名騎士之面容，上開搶伊錢包和拉伊頭髮
     之人就是被告等語（見偵字卷第67頁）。於本院審理時證
     稱：「99年8月1日傍晚快六點時，我吃完晚餐往梧州街方
     向走，突然我聽到有台機車聲音，所以我靠邊站，我還來
     不及回頭看，就有個機車騎士的手拉我左後側頭髮，使我
     重心往前倒，尚未倒下之前，他機車持續進行時，我因為
     快摔倒所以左手稍微放手，該騎士用右手把我左手上的零
     錢包搶走」、「我倒地時有稍微起來看，且該騎士到前面
     路口右轉時有放慢速度回頭看我一眼，我當時所見該騎士
     身穿條紋POLE襯衫，身形胖，戴半罩式安全帽，臉形稍胖
     」、「當日所見之騎士即為在庭之被告」、「我自99年8月
     1日下午6點在梧州街發生本件遭人拉扯頭髮並搶皮包案件
     外，迄今再也沒有發生過類似的案件」等語明確（見本院
     卷第39頁反面至第41頁）。而被告亦不否認有於上揭時、
     地騎乘前開機車拉扯證人黃永紅之頭髮，堪認證人黃永紅
     之指認，並無錯誤，再證人黃永紅與被告素不相識，並無
     任何怨隙之情，亦據證人黃永紅於警詢時陳述無訛（見偵
     字卷第16頁），其於本院審理時之證詞復受刑事具結刑責
     之擔保，衡情證人黃永紅應無僅因內含2,700元現金之零錢
     包而任以搶奪罪名栽贓誣陷被告之必要，是證人黃永紅上
     開證言應屬可信。此外，復有天主教耕莘醫院永和分院99
     年8月4日乙種診斷證明書1紙（見偵字卷第20頁）、監視器
     錄影翻拍照片2張（見偵字卷第23頁）、扣案白底條紋POLE
     衫、安全帽照片4張（見偵字卷第32頁、第34頁）附卷可稽
     ，及扣案白底條紋POLE衫1件、安全帽1頂可佐，是被告確
     有於如事實欄一、(一)所示之時、地，騎乘前開機車以如事
     實欄一、(一)所示之手段搶奪證人黃永紅財物之事實，堪以
     認定。被告辯稱：伊只有拉頭髮，並未搶奪，證人黃永紅
     是大陸人，愛錢，亂說話云云，顯係空言飾卸之詞，洵不
     足採。至被告聲請調閱上開現場之監視器錄影光碟，以證
     明其並未搶奪告訴人黃永紅之財物，只有拉扯頭髮，惟上
     開現場附近雖設有監視器，然並未拍攝到本案發生始末過
     程之情，有本院99年11月12日公務電話紀錄1張存卷可參（
     見本院卷第27頁），自無調查之必要，併此敘明。
二、就事實欄一、(二)之部分：
    訊據被告對於其有於如事實欄一、(二)所示之時、地，騎乘上
    揭機車自後方迅速徒手拉扯告訴人謝鳳珠之頭髮，致其倒地
    ，並因此受有如事實欄一、(二)所示傷害之犯罪事實坦承不諱
    ，核與告訴人謝鳳珠於警詢時、偵查中指述之情節大致相符
    （見偵字卷第17頁至第18頁、第67頁），並有國立臺灣大學
    醫學院附設醫院99年9月18日、99年10月18日診斷證明書各1
    紙（見偵字卷第21頁、第71頁）、監視器錄影翻拍照片5張
    （見偵字卷第22頁、第24頁至第26頁）、扣案橘色T恤、安
    全帽照片4張（見偵字卷第32頁至第33頁）附卷可稽，此外
    ，復有扣案橘色T恤1件、安全帽1頂可佐，足徵被告前開出
    於任意性之自白與事實相符，堪以採信。
三、綜上，本案事證明確，被告前開所辯無非畏罪卸責之詞，不
    足採信，被告所為如事實欄一、(一)、(二)所示之犯行均堪以認
    定，均應予依法論科。
四、核被告如事實欄一、(一)之所為，係犯刑法第325條第1項之搶
    奪罪；如事實欄一、(二)之所為，係犯刑法第277條第1項之普
    通傷害罪。被告搶奪告訴人黃永紅之零錢包時，同時造成告
    訴人黃永紅前揭骨折之傷害，而前揭傷害既係被告搶奪財物
    所施以之不法腕力所造成，已為搶奪行為之一部，而為被告
    搶奪財物時所施不法腕力之當然結果，並非被告另行故意傷
    害所致，自不另論以傷害罪，併予敘明。被告所犯如事實欄
    一、(一)、(二)所示之2罪，犯意個別，行為互殊，應予分論併
    罰。又被告有如事實欄所載犯罪科刑及刑之執行之紀錄，有
    臺灣高等法院被告前案紀錄表1份在卷可稽，其受有期徒刑
    執行完畢後，5年以內均故意再犯本案有期徒刑以上之罪，
    均為累犯，均應依刑法第47條第1項前段規定加重其刑。爰
    審酌被告前有多次傷害、竊盜之犯行，有臺灣高等法院被告
    前案紀錄表1份附卷可佐，素行非佳；又正值青壯，竟不循
    正當途徑獲取財物，反思不勞而獲，於光天化日之下，動手
    搶奪他人之財物，及莫名恣意傷害他人，已造成告訴人2人
    心理上之驚嚇及身體傷害，亦使社會大眾惶惶不安，嚴重破
    壞社會治安，所為實應予以嚴厲非難；犯後僅坦承傷害犯行
    ，對搶奪犯行部分猶飾詞狡辯，復未向告訴人2人道歉或賠
    償，態度不佳，難認有何悔悟之意，暨其智識程度、生活狀
    況、所搶奪財物之價值、告訴人2人所受損害之程度等一切
    情狀，認公訴人就被告前開犯行，具體求處應執行有期徒刑
    5年稍嫌過重，爰分別量處如主文所示之刑，並定其應執行
    之刑，以資儆懲。又按行為人所犯為數罪併罰，其中之一罪
    雖得易科罰金，但因與不得易科之他罪合併處罰之結果，於
    定執行刑時，祇須將各罪之刑合併裁量，不得易科罰金合併
    執行（司法院大法官會議釋字第144號解釋意旨參照），而
    被告所犯傷害罪雖得易科罰金，但因與不得易科之搶奪罪合
    併處罰之結果，本院於定執行刑時，自不得諭知易科罰金，
    併此敘明。
五、至扣案之衣服2件及安全帽1頂，雖均為被告所有，且為其犯
    上開犯行時所穿戴之物品，然該等衣物均屬一般人日常生活
    所必須，並非被告欲犯上開犯行而特別喬裝所用，尚無沒收
    之必要，復均非違禁物，爰不另為沒收之諭知，附此敘明。
據上論斷，應依刑事訴訟法第299條第1項前段，刑法第277條第1
項、第325條第1項、第47條第1項前段、第51條第5款，刑法施行
法第1條之1，判決如主文。
本案經檢察官楊婉鈺到庭執行職務。
中    華    民    國    99    年    12    月    14    日
                  刑事第十庭    審判長法  官  蔡坤湖
                                      法  官  姚念慈
                                      法  官  謝昀璉
上正本證明與原本無異。
如不服本判決應於收受送達後10日內向本院提出上訴書狀，並應
敘述具體理由；其未敘述上訴理由者，應於上訴期間屆滿後20日
內向本院補提理由書（均須按他造當事人之人數附繕本）「切勿
逕送上級法院」。告訴人或被害人如對於本判決不服者，應具備
理由請求檢察官上訴，其上訴期間之計算係以檢察官收受判決正
本之日期為準。
                                      書記官  鄭雅文
中    華    民    國    99    年    12    月    14    日
附錄法條：刑法第277條第1項、第325條第1項。
中華民國刑法第277條
（普通傷害罪）
傷害人之身體或健康者，處3 年以下有期徒刑、拘役或1 千元以
下罰金。
犯前項之罪因而致人於死者，處無期徒刑或7 年以上有期徒刑；
致重傷者，處3 年以上10年以下有期徒刑。
中華民國刑法第325條
（普通搶奪罪）
意圖為自己或第三人不法之所有，而搶奪他人之動產者，處6 月
以上5 年以下有期徒刑。
因而致人於死者，處無期徒刑或7 年以上有期徒刑，致重傷者，
處3 年以上10年以下有期徒刑。
第1 項之未遂犯罰之。

司法院資訊處製作；財團法人民間司法改革基金會備份。
